【裁判字號】    98,上訴,3044
【裁判日期】    980731
【裁判案由】    毒品危害防制條例
【裁判全文】
臺灣高等法院刑事判決                98年度上訴字第3044號
上  訴  人
即  被  告  甲○○
上列上訴人因違反毒品危害防制條例案件，不服臺灣基隆地方法
院98年度訴字第276號，中華民國98年6月19日第一審判決（起訴
案號：臺灣基隆地方法院檢察署98年度毒偵字第312號），提起
上訴，本院判決如下：
    主  文
上訴駁回。
    理  由
一、按不服地方法院之第一審判決而上訴者，應向管轄第二審之
    高等法院為之。上訴書狀應敘述具體理由。上訴書狀未敘述
    上訴理由者，應於上訴期間屆滿後20日內補提理由書於原審
    法院，逾期未補提者，原審法院應定期間先命補正。第二審
    法院認為上訴書狀未敘述理由或上訴有第362條前段之情形
    者，應以判決駁回之。但其情形可以補正而未經原審法院命
    其補正者，審判長應定期間先命補正。刑事訴訟法第361條
    、第367條，分別定有明文。所謂不服第一審判決之具體理
    由，必係依據卷內既有訴訟資料或提出新事證，指摘或表明
    第一審判決有何採證認事、用法或量刑等足以影響判決本旨
    之不當或違法，而構成應予撤銷之具體事由，始克當之，例
    如：依憑證據法則具體指出所採證據何以不具證據能力，或
    依憑卷證資料，明確指出所為證據證明力之判斷如何違背經
    驗、論理法則；倘僅泛言原判決認定事實錯誤、違背法令、
    量刑失之過重或輕縱，而未依上揭意旨指出具體事由，或形
    式上雖已指出具體事由，然該事由縱使屬實，亦不足以認為
    原判決有何不當或違法者，如對於不具有調查必要性之證據
    ，法院未依聲請調查亦未說明理由，或援用證據不當，但除
    去該證據仍應為同一事實之認定，皆難謂係具體理由，俾與
    第二審上訴制度旨在請求第二審法院撤銷、變更第一審不當
    或違法之判決，以實現個案救濟之立法目的相契合，並節制
    濫行上訴，此有最高法院97年度臺上字第892號判決足資參
    照。是以上訴人之上訴書狀或補提之上訴理由書，雖有敘述
    上訴理由，惟並未具體敘述第一審判決有上述違法、不當情
    形，即與未敘述具體理由無異，其所為上訴，即不符合上訴
    之法定要件。
二、本件上訴人即被告甲○○不服原判決，上訴理由略以：被告
    家計困苦、有年邁母親及幼兒須撫養，本件施用第一級毒品
    與第二級毒品之犯罪，應均可易科罰金，法律不外人情，爰
    請求撤銷原判決，以利自新云云。
三、經查：
（一）被告前因施用毒品，經觀察、勒戒後，認無繼續施用毒品
      傾向，由臺灣基隆地方法院檢察署檢察官於民國92年12月
      23日，以92年度毒偵字第752號、第1276號為不起訴處分
      確定。被告再施用第一級毒品，經原審法院以93年度訴字
      第790號判處有期徒刑6月確定；復又施用第一、二級毒品
      ，經同院以95年度訴緝字第22號各判處有期徒刑8月、6月
      確定，上開三罪嗣經合併定應執行有期徒刑1年4月，經減
      刑並合併定應執行有期徒刑8月，被告甫於96年7月16日執
      行完畢出監，有本院被告全國前案紀錄表可憑。
（二）原審根據被告自白施用第二級毒品安非他命，佐以被告於
      97年12月27日為警查獲後所採集尿液檢體，經台灣尖端先
      進生技醫藥股份有限公司以酵素免疫分析法為初步篩檢，
      並以氣相層析質譜儀法為確認檢驗結果，呈甲基安非他命
      、海洛因代謝物嗎啡陽性反應乙情，有該公司98年1月23
      日濫用藥物檢驗報告在卷可稽。又被告於警詢供稱警方查
      獲之注射針筒為其所有，其係以將海洛因加水以注射針筒
      注射手部血管方式施用海洛因等情（見98年度毒偵字第31
      2號第5至6頁），並衡諸人體施用毒品海洛因之代謝時間
      ，認定被告於97年12月27日下午5時22分許為警採尿前回
      溯24小時內某時許，有施用第一級毒品海洛因之犯行。另
      於97年12月26日凌晨12時許，在基隆市○○區○○路281
      號住處，以將甲基安非他命置入玻璃球吸食器內，再用火
      燒烤使其煙霧方式，施用第二級毒品甲基安非他命1次。
（三）原審據上事實認定，以被告前既因施用毒品，經觀察、勒
      戒後，因無繼續施用毒品之傾向，由臺灣基隆地方法院檢
      察署檢察官予以不起訴處分確定，被告於5年內再度施用
      毒品犯罪，經法院判處罪刑確定並執行完畢後，又再度於
      不同時地施用第一級毒品海洛因與第二級毒品甲基安非他
      命，被告所為，分別犯毒品危害防制條例第10條第1項施
      用第一級毒品罪、同條第2項施用第二級毒品罪，兩罪併
      罰，均成立累犯，均應依法加重其刑，復審酌被告前有施
      用毒品前科，不知戒除毒品惡習而續為施用毒品，惡性非
      輕，惟所犯施用毒品之罪係戕害自身健康，於他人尚不致
      造成直接損害及被告事後坦承犯行之態度等一切情狀，就
      施用第一級毒品罪部分量處有期徒刑9月，就施用第二級
      毒品罪部分量處有期徒刑4月，合併定執行有期徒刑1年，
      扣案注射針筒1支為被告所有備供施用第一級毒品海洛因
      所用之物，併予宣告沒收。
（四）經核原審判決對於認定事實與適用法律之理由均已說明甚
      詳，並無違誤，就刑期宣告與定執行刑之裁量，亦屬妥適
      。而數罪併罰之罪，須以所犯者俱為最重本刑5年以下有
      期徒刑之罪，且均受6個月以下有期徒刑或拘役之宣告，
      法院始得准以易科罰金並於定執行刑時一併諭知易科罰金
      之折算標準，此觀刑法第41條第1項前段、司法院釋字第1
      44號解釋意旨自明。本件原審對於被告所犯施用第一級毒
      品罪部分，已量處有期徒刑9月，揆諸前開說明，全案當
      無從准予易科罰金。被告提起上訴，主張本案可易科罰金
      ，顯然曲解原審判決主文內容及法律之規定。至其上訴理
      由另以其家計困難、有母親及幼子須撫養，請求撤銷改判
      ，以利自新云云。惟本件被告有施用毒品前科及構成累犯
      事由已如前述，原審亦將被告犯罪惡性與犯後態度，納為
      量刑審酌之基礎，被告所陳之家庭照顧問題，係被告本身
      施用毒品犯罪所造成，本件復查無犯罪情堪憫恕，得予減
      輕其刑之情況，被告上述辯詞，從形式上觀察，根本無從
      動搖原審判決之基礎，即難謂已提出具體之理由。
四、綜上說明，本件上訴不合上訴之法定要件，應予駁回，並不
    經言詞辯論為之。
據上論斷，應依刑事訴訟法第367條前段、第372條，判決如主文
。
中    華    民    國    98    年    7    月    31    日
            刑事第十三庭  審判長法  官    曾德水
                                法  官    林婷立
                                法  官    陳恆寬
以上正本證明與原本無異。
施用第一級毒品部分，如不服本判決，應於收受送達後10日內向
本院提出上訴書狀，其未敘述上訴之理由者並得於提起上訴後10
日內向本院補提理由書（均須按他造當事人之人數附繕本）「切
勿逕送上級法院」。
施用第二級毒品部分，不得上訴。
                                書記官    黃家麟
中    華    民    國    98    年    8     月    3     日
附錄論罪科刑法條全文
毒品危害防制條例第10條
施用第一級毒品者，處6月以上5年以下有期徒刑。
施用第二級毒品者，處3年以下有期徒刑。


司法院資訊處製作；財團法人民間司法改革基金會備份。
